臺灣臺中地方法院民事判決　　　　　　　94年度訴字第1152號
原　　　告　甲○○○
訴訟代理人　楊承彬律師
被　　　告　乙○○
上列當事人間請求損害賠償事件，經本院於民國94年9 月28日言
詞辯論終結，判決如下：
    主      文
被告應給付原告新臺幣壹佰玖拾陸萬伍仟參佰肆拾肆元，及自民
國九十四年五月六日起至清償日止，按週年利率百分之五計算利
息。
原告其餘之訴駁回。
訴訟費用由被告負擔五分之四，餘由原告負擔。
本判決原告勝訴部分，於原告以新台幣陸拾陸萬元為被告供擔保
後，得假執行。
原告其餘假執行之聲請駁回。
    事實及理由
一、被告經合法通知，未於言詞辯論期日到場，核無民事訴訟法
    第386 條所列各款情形，爰依原告之聲請，由其一造辯論而
    為判決。
二、按訴狀送達後，原告不得將原訴變更或追加他訴。但請求之
    基礎事實同一、擴張或減縮應受判決事項之聲明者，不在此
    限。民事訴訟法第255條第1項第2款及第3款分別定有明文。
    查原告起訴時係請求被告及吳永星應連帶給付新台幣（下同
    ）2,280,456元及其法定遲延利息，嗣於本件審理中，撤回
    對吳永星部分之起訴，並減縮其聲明為被告應給付原告
    1,380,456 元及其法定遲延利息，其後再擴張其聲明為被告
    應給付2,065,394 元（請求之醫藥費擴張為32,836元、看護
    費擴張為2,000,000 元、撤回增加必要費用60,000元、精神
    慰撫金減縮為600,000 元）及其法定遲延利息，因其僅減縮
    或擴張請求給付之金額，請求之基礎事實及訴訟標的並未變
    更，核其情形，屬於民事訴訟法第255 條第1 項第2 款、第
    3 款所定事項，依法自無不合，應予准許，合先敘明。
三、本件原告起訴主張：被告乙○○於民國（下同）93年3 月26
    日，因酒醉駕車撞擊原告，導致原告受有兩側脛股平台骨折
    、右側舟狀骨折、肺水腫及四肢多處擦傷，依民法第184 條
    第1 項前段、第2 項及第191 條之2 之規定，原告自應對被
    告負損害賠償之責任；又依民法第193 條第1 項、第195 條
    第1 項之規定，原告請求被告給付賠償金額如下：（一）醫
    藥費用：原告因受傷所支出之醫藥費用為32,836元。（二）
    看護費用：依據台中縣光田綜合醫院於93年4 月8 日開立之
    診斷書可證，原告因車禍導致兩側脛股平台骨折、左側舟狀
    骨骨折，而經施以雙側脛股開放性復位鋼釘內固定手術併石
    膏固定後，無法獨立行走，須由看護照顧；再依據該院93年
    10月9 日之診斷證明書記載，目前原告依然存有兩膝運動障
    害：右膝10度-80 度，左膝10度-90 度之傷害，自仍須全日
    由看護照顧。故原告自93年4 月3 日起至同年10月份止（共
    計七個月），支出看護費用191,000元，於93年11月23日轉
    入康禎護理之家，迄於94年4 月23日止（共計七個月），再
    支出看護費用100,000 元，以上合計費用為：291,000 元，
    平均每月實際支出之看護費用約為20,786元，而原告所受運
    動障害之病情，迄今尚未能完全復原，依據苑裡李綜合醫院
    於94年6 月17日之診斷證明書所載，原告日常生活仍須專人
    照顧，且醫生並無法判定原告是否得完全復原，則以原告接
    受治療已超過一年以上時間，而猶未能完全復原之情形觀之
    ，原告所受之傷害顯為永久性傷害，而終其一生均須由專人
    加以看護，是以平均每月看護費用20,000元計，原告每年須
    支出240,000 元（20,000元×12個月）之看護費用，而原告
    於93年4 月8 日受傷時之年齡為57歲，依據內政部92年台閩
    地區簡易生命表，尚有24.9年平均餘命之情形加以計算，則
    依霍夫曼係數扣除中間利息後，原告得一次請求之看護費用
    即為：3,717,734 元。【計算式為：240,000 元×15.000
    00000 （即24年間之霍夫曼係數），小數點以下四捨五入】
    原告茲謹於上開金額之範圍內，請求被告賠償看護費用
    2,000,000 元。（三）精神撫慰金：原告於外出行走在馬路
    之際，突遭被告酒後駕車由後方撞擊，其精神上所受之驚嚇
    ，非一般交通事件可以比擬，又原告更因遭逢此車禍，導致
    長時間須接受治療與復健，而無法如往昔一般獨立行走，且
    依目前復健之情況觀之，原告將終其一生無法再正常行走，
    無疑變相地失去自由，其因此而生之精神上痛苦，誠不可言
    喻，又考量原告名下並無財產，在車禍發生前為全職家管等
    情，原告謹請求被告應給付600,000 元之精神慰撫金。（四
    ）綜上費用合計為2,632,886 元，惟原告依據強制汽車責任
    險法第23條之規定，於本件車禍事故發生後，已自明台產物
    保險股份有限公司獲取567,492 元之保險金給付，依據強制
    汽車責任險法應第30條之規定，應自請求之賠償金中予以扣
    除，是原告尚得請求之賠償數額即為2,065,294 元等語，並
    聲明：（一）被告應給付原告2,065,394 元，暨自起訴狀繕
    本送達之翌日起至清償日止，按年息百分之五計算之利息。
    （二）原告願供擔保，請准宣告假執行。
四、經查，被告乙○○於93年3月26日晚間9時50分許，於酒後（
    飲酒後吐氣所含酒精成份超過每公升0.25毫克以上）駕車，
    沿台南縣大安鄉○○○路向北行駛，途經同路488號前之行
    人穿越道，疏未減速慢行，亦未暫停讓行人先行通過，以時
    速6、70公里之速度高速行駛，適原告步行在該行人穿越道
    ，被告之小客車因煞避不及而撞擊原告，致原告受有兩側脛
    股平台骨折、右側舟狀骨折、肺水腫及四肢多處擦傷等事實
    ，業經本院依職權調取本院93年度交易字第549號公共危險
    等刑事卷證核閱屬實，而被告亦未提出書狀或到場爭執，且
    被告因前開過失傷害人之行為，業經本院刑事庭判處有期徒
    刑6 月確定，有該刑事判決附卷可稽，則原告主張其因被告
    之過失行為受有前開傷害，自堪信為真實。
五、又按因故意或過失，不法侵害他人之權利者，負損害賠償責
    任。不法侵害他人之身體或健康者，對於被害人因此喪失或
    減少勞動能力或增加生活上之需要時，應負損害賠償責任。
    不法侵害他人之身體、健康、名譽或自由者，被害人雖非財
    產上損害，亦得請求賠償相當之金額；民法第184 條第1 項
    前段、第193 條第1 項、第195 條第1 項前段分別定有明文
    。查原告身體受傷既係因被告之過失行為所致，則原告依上
    開規定請求被告負侵權行為之損害賠償責任，即非無據。茲
    就原告請求賠償之項目及金額，分述如后：
    （一）醫藥費用部分：原告因本件車禍受有兩側脛股平台骨
          折、右側舟狀骨折、肺水腫及四肢多處擦傷，已如前
          述，並有診斷證明書附卷足憑；審酌原告所提出之醫
          療費用收據之支出項目，經核均屬醫療上所必需，且
          被告亦未到場爭執，視同自認，則原告請求其因受傷
          所實際支出之醫療費用32,836元，自屬有據。
    （二）增加生活上需要部分：按不法侵害他人之身體或健康
          者，對於被害人因此喪失或減少勞動能力或增加生活
          上之需要時，應負賠償責任，自應包括因勞動能力之
          喪失或減少，而喪失將來一部或全部之收入，及將來
          維持傷害後身體及健康之必需支出在內（最高法院22
          年上字第353 號判例參照)， 參以民法第193 條第2
          項支付定期金之意旨，尤為顯然。經查：原告雙側脛
          骨平台骨折手術後，目前雖已可以行動，惟雙側有跛
          行之現象，且因雙側脛骨平台骨折，破壞膝關節軟骨
          成份，以目前醫療科技必定會遺留行動障礙，或提早
          退化之情形，目前膝關節活動範圍左側20-120度，右
          側15-120度，但蹲下情形仍受限，原告有部分智能低
          落之情形，加上雙側脛骨平台術後跛行，目前難以自
          理生活所需…等情，有苑裡李綜合醫院94年9 月6 日
           (94) 李綜 (醫)字 第215 號函在卷可稽，是依原告
          所受傷勢之目前情形判斷，原告因蹲下情形受限制，
          自難以自理生活上需要（例如：大、小便，坐下，上
          、下床等行動均需他人扶持始可應付所需），雖其本
          身智能低落之現象與系爭車禍之傷害無涉，但原告所
          受傷勢既已足以影響其自理生活之可能性，應足認原
          告因系爭車禍之傷勢須仰賴他人照顧生活起居，而因
          之增加看護費之支出，是項損害，自應由被告賠償之
          。以下茲就原告之請求審酌之：
          (1)自93年4 月3 日起至94年4 月22日止：原告主張其
            自93年4 月3 日至93年10月止，共支付191,000 元
            ，自93年11月23日起至94年4 月22日止共支付
            100,000 元，故平均每月須支付20,786元等情，業
            據提出估價單（照顧費收據）、康禎養護之家復健
            中認繳費收據件為證，是原告主張此期間增加支出
            20,786元，堪信為真實。
          (2)自94年4 月23日起至94年10月12日（本院言詞辯論
            終結之日）：原告請求此段期間每月增加支出之看
            護費20,000元（以前開實際支出之平均計算），有
            前開單據為憑，則自94年4月23日起至本院言詞辯
            論終結日即94年10月12日止所得請求之看護費用為
            113,333 元（94年4 月23日起至94年9 月22日止5
            個月共100,000 元，自94年9 月23日起至94年10月
           12日止共20日13,333元）。
         (3)自94年10月13日起至平均餘命終了：查原告係35年
           12 月23 日出生，於言詞辯論終結翌日（94年10月
           13日）已滿58歲，依原告所援用之內政部《九十二
           年臺閩地區簡易生命表》女性部分，原告之平均餘
           命為24. 02年，又因此段期間係在本院言詞辯論終
           結之後，係屬將來之請求，應扣除期前利息，依霍
           夫曼式計算法扣除中間利息（首期給付不扣除中間
           利息）核計金其額為3,792,237 元【計算方式為：
           (20000X189.00000000+(20000X0.24)X4)X0.000000
           00)=0000000.20296 。其中189.00000000為月別單
           利(5/12)% 第288 月霍夫曼累計係數，0.24為未滿
           一月日數折算月數之比例，0.00000000為月別單利
            (5/12)%第289 月霍夫曼單期係數。採四捨五入，
           元以下進位】。
         (4)綜上，本件原告僅請求被告給付2,000,000 元之看
           護費，尚未逾其得請求之範圍，於法自屬有據，應
           予准許。
    （三）精神慰撫金部分：查原告係35年12月23日日生，因被
          告前揭過失行為致跛行、蹲下困難狀況，而無法自行
          活動及享受人生樂趣，精神受有極大痛苦，自不待言
          ，其請求被告給付慰撫金，應非無據。又查，原告未
          受教育，本係家庭主婦（本件94年7 月13日言詞辯論
          筆錄參照），而被告係高中肄業，以裝潢工作為業（
          臺灣臺中地方法院檢察署93年度偵字第6756號偵查卷
          第6 頁參照），且兩造名下均無財產（稅務電子閘門
          財產所得調件明細表單），經斟酌兩造前開教育程度
          、身分、社會地位、經濟能力及原告所受之痛苦等情
          ，本院認原告請求被告賠償其非財產上之損害於
          500,000萬元之範圍內為適當，應予准許；至超過上
          開金額賠償部分之請求，尚嫌過高，難謂正當。
    （四）綜右所述，原告所得主張由被告賠償之金額如下：(1)
          醫藥費32,836元；(2)看護費2,000,000 元；(3)精神慰
          撫金500,000 元，合計為2,532,836 元，於此範圍內
          之請求為有理由，應予准許；逾此部分之請求，即非
          有理由，要難准許。
六、第按被保險汽車發生汽車交通事故，受益人得在本法規定之
    保險金額內，直接向保險人請求保險金；保險人依本法規定
    給付之保險金，視為加害人或被保險人損害賠償金額之一部
    分，加害人或被保險人受賠償請求時，得扣除之。強制汽車
    責任保險法第28條及第30條分別定有明文。查本件原告已依
    強制汽車責任保險法之規定向強制汽車責任保險之保險人領
    取保險金567,492 元之事實，為原告陳明在卷，復有原告之
    郵政存簿儲金簿影本在卷可稽，自堪信屬實，揆諸前開說明
    ，被告自得將原告所受領之上開保險金，視為應給付賠償額
    之一部分予以扣除，是以，本件原告所得請求之前開損害賠
    償，扣除已受領保險金額後，原告僅得再請求被告請求賠償
    1,965,344元。
七、末按給付有確定期限者，債務人自期限屆滿時起，負遲延責
    任。給付無確定期限者，債務人於債權人得請求給付時，經
    其催告而未為給付，自受催告時起，負遲延責任。其經債權
    人起訴而送達訴狀，或依督促程序送達支付命令，或為其他
    相類之行為者，與催告有同一之效力。民法第229 條第1 、
    2 、3 項分別定明文。又遲延之債務，以支付金錢為標的者
    ，債權人得請求依法定利率計算之遲延利息。但約定利息較
    高者，仍從其約定利率；而應付利息之債務，其利率未經約
    定，亦無法律可據者，週年利率為百分之五；亦為同法第
    233 條第1 項及第203 條所明定。查本件原告請求被告賠償
    之金額，並未定有給付之期限，則原告請求1,965,344 元部
    分自起訴狀繕本送達被告翌日即自94年5 月6 日起至清償日
    止部分，按週年利率5%計算之利息，並未逾上開規定之範圍
    ，自無不合，洵屬正當。
八、綜上所述，原告依侵權行為之法律關係，請求被告給付
    1,965,344 元及自94年5 月6 日起至清償日止按週年利率5%
    計算利息部分，洵屬正當，應予准許。逾上開應准許部分之
    請求，即非正當，要難准許，應予駁回。又原告陳明願供擔
    保，聲請宣告假執行，經核原告勝訴部分，合於法律規定，
    爰分別酌定相當之擔保金額宣告之；原告其餘假執行之聲請
    ，因訴之駁回而失所依據，不予准許。
九、結論：本件原告之訴為一部有理由，一部無理由，並依民事
    訴訟法第385 條第1 項前段、第79條、第390 條第2 項，判
    決如主文。
中　　華　　民　　國　　94　　年　　10　　月　　12　　日
                  民事第四庭    法　官　洪碧雀
以上正本係照原本作成
如對本判決上訴，須於判決送達後20日內向本院提出上訴狀
中　　華　　民　　國　　94　　年　　10　　月　　12　　日
                                書記官　黃英寬
